臺灣臺北地方法院民事判決　　　　　　 95年度簡上字第722號
上　訴　人　戊○○
訴訟代理人　己○○
被　上訴人　丁○○
上列當事人間請求給付票款事件，上訴人對於中華民國95年10月
26日本院臺北簡易庭94年度北簡字第32141 號第一審判決，提起
上訴，本院於96年7 月20日言詞辯論終結，判決如下：
    主      文
上訴駁回。
第二審訴訟費用由上訴人負擔。
    事實及理由
一、被上訴人起訴主張略以：伊持有訴外人甲○○交付、由上訴
    人所簽發之票載發票日期為民國95年4 月30日、面額新台幣
    （下同）300,00 0元、票號0000000 號之支票1 紙（以下稱
    系爭支票），詎經伊先後2 度提示後，均因存款不足而於95
    年5 月22日、同年5 月24日遭退票，爰本於票據關係請求上
    訴人應給付上開票款，及自95年4 月30日起至清償日止，按
    年息6%計算之利息等語。
二、上訴人則略以：伊簽發系爭支票交付予訴外人丙○○，以預
    付伊委由其施作裝潢工程之費用，但丙○○未依約完成雙方
    所約定之工程項目與施工品質，伊屢次要求丙○○履約，但
    丙○○均置之不理，伊遂發函告知丙○○將止付系爭支票，
    詎丙○○為規避法律之規範，乃將系爭支票交由訴外人甲○○持以向訴外人乙○○調現，乙○○提示後遭退票，將系爭
    支票交還予甲○○，甲○○又交付予被上訴人調現，實則丙○○與甲○○同為欣觀室內設計公司之同事，其2 人間並無
    任何債權債務關係存在，故被上訴人之直接前手應為丙○○
    ，而非甲○○；又被上訴人明知系爭支票業已遭退票，竟仍
    接受甲○○所交付之系爭支票，顯係出於惡意而取得系爭支
    票，故伊自得以對抗丙○○之事由對抗被上訴人等語，資為
    抗辯。
三、原審依被上訴人之請求判決上訴人如數給付，上訴人不服，
    全部聲明上訴，並上訴聲明：（一）原判決廢棄。（二）被
    上訴人在第一審之訴駁回。被上訴人則答辯聲明：上訴駁回
    。
四、查系爭支票為上訴人所簽發交付予訴外人丙○○，用以支付
    裝潢施工費用，嗣丙○○將系爭支票交付予訴外人甲○○，
    甲○○再交予訴外人乙○○，乙○○則將之存入其於桃園縣
    桃園市農會所開設帳號0000000000000 號帳戶內為交換提示
    ，因存款不足而於95年5 月2 日遭退票，乙○○遂將系爭支
    票交還予甲○○，甲○○再將系爭支票轉讓予被上訴人，被
    上訴人將系爭支票存入其於遠東國際商業銀行大興分行所開
    設帳號00000000000000000 號帳戶內為交換提示，均因存款
    不足而於95年5 月22日、同年5 月24日遭退票等情，此為兩
    造所不爭執，並經證人丙○○、甲○○、乙○○分別於原審
    及本院審理時證述在卷（見原審卷第20、21頁、本院卷第34
    頁反面、第35頁正面、第47頁反面），復有系爭支票、退票
    理由單、桃園縣桃園市農會95年10月26日桃市農信字第4119
    號函、遠東國際商業銀行95年10月16日（95）遠銀財富字第
    2250號函、95年10月20日（95）遠銀興字第86號函附於原審
    卷（第31、32、51、54、56頁）可參，堪信此部分事實為真
    實。
五、本件之爭點為：訴外人丙○○是否為被上訴人之直接前手
    ？被上訴人是否出於惡意而取得系爭支票？茲分述如下：
（一）關於丙○○是否為被上訴人之直接前手之部分；
    1.按當事人主張有利於己之事實者，就其事實有舉證之責任
      ，民事訴訟法第277 條前段定有明文。又各當事人就其所
      主張有利於己之事實，均應負舉證之責，故一方已有適當
      之證明者，相對人欲否認其主張，即不得不更舉反證（參
      照最高法院19年上字第2345號判例意旨）。
    2.經查，訴外人甲○○為訴外人丙○○之下包，負責系爭裝
      潢工程之木工部分，訴外人丙○○於95年3 月底將系爭支
      票轉讓交付予訴外人甲○○，用以支付甲○○之工資等情
      ，此經證人丙○○、甲○○分別於原審及本院審理時證述
      在卷（見原審卷第20、21頁、本院卷第34頁反面、第47頁
      反面），且其2 人就丙○○積欠甲○○之工資數額、丙○○交付系爭支票予甲○○之時間等情所證述情節大致相符
      ，應堪以採信，至證人甲○○、乙○○關於乙○○係於何
      時、何地交付30萬元予甲○○乙節所證述情節雖有所出入
      ，然此與丙○○是否為支付甲○○工資，而將系爭支票轉
      讓予甲○○乙節無涉。另上訴人雖主張訴外人甲○○與丙○○為同一公司之同事，其2 人間並無任何債權債務關係
      存在，丙○○並非為支付系爭裝潢工程木工部分之工資而
      將系爭支票之權利轉讓予甲○○云云，並提出上載有「欣
      觀室內設計公司工務主任甲○○」字樣之名片1 紙為證（
      見本院卷第39頁），惟縱使丙○○、甲○○對外均以欣觀
      室內設計公司之名義交易，僅憑此亦不足認定丙○○並未
      積欠甲○○工資，上訴人就此復未能提出其他事證以實其
      說，故其主張訴外人丙○○為被上訴人之直接前手云云，
      尚屬無據。
（二）關於被上訴人是否出於惡意而取得系爭支票之部分：
    1.按以惡意或有重大過失取得票據者，不得享有票據上之權
      利；到期日後之背書，僅有通常債權轉讓之效力。票據法
      第14條第1 項、第41條第1 項分別定有明文。次按所謂以
      惡意或重大過失取得票據者，不得享有票據之權利，係指
      從無權處分人之手，受讓票據，於受讓當時有惡意或重大
      過失之情形而言。參以票據法第41條之規定，已為付款提
      示後之支票債權讓與，亦具有權利移轉之效力，讓與人享
      有之支票上權利，均移轉於受讓人（被背書人或執票人）
      ，此與拒絕往來前之讓與相同，所不同者乃拒絕往來後之
      受讓人所取得之票據上權利，僅不受同法第13條規定「票
      據債務人不得以自己與發票人或執票人之前手間所存之抗
      辯事由對抗執票人」之保護，票據債務人得以對抗背書人
      之事由，轉而對抗被背書人而已，尚不生執票人不得享有
      票據上權利之問題（參照最高法院70年度台上字第1154號
      、70年度台上字第2645號判決意旨）。
    2.經查，本件上訴人就其所主張丙○○並無為支付工資而將
      系爭支票之權利轉讓予甲○○等情，並無法舉證證明之，
      業如前述，而本件被上訴人雖係於系爭支票已由乙○○為
      付款提示而遭退票後，始自訴外人甲○○處受讓系爭支票
      ，惟揆諸前開說明，此亦僅生上訴人得以對抗甲○○之事
      由，轉而對抗被上訴人之效果而已，非謂被上訴人之取得
      票據即係當然出於惡意而不得享有票據上之權利。此外，
      上訴人亦無法證明被上訴人係自無權處分人處受讓系爭支
      票，是其所辯均無足採。
六、綜上所述，上訴人既無法舉證證明訴外人丙○○為被上訴人
    之直接前手，亦無法證明被上訴人係惡意取得系爭支票而不
    得享有票據上權利，雖被上訴人係在系爭支票已為付款提示
    後，始自甲○○處受讓系爭支票，惟此亦僅生上訴人得以對
    抗甲○○之事由，轉而對抗被上訴人之效果，而本件上訴人
    既不得以其與丙○○間所存抗辯事由對抗甲○○，自亦不得
    以此抗辯事由對抗被上訴人。從而，被上訴人本於票據關係
    ，請求上訴人給付票款30萬元，及自95年4 月30日起至清償
    日止按年息6%計算之利息，為有理由，應予准許。原審判決
    命上訴人如數給付，並依民事訴訟法第389 條第1 項第3款
    及第392 條第2 項規定，依職權宣告假執行及上訴人得供擔
    保免予假執行，於法並無不合。上訴意旨指摘原判決不當，
    求予廢棄改判，為無理由，應予駁回其上訴。
七、本件事證已臻明確，兩造其餘攻擊或防禦方法，經本院審酌
    後，認均與本件之結論無涉，茲不再一一論述，併予敘明。
八、據上論結，本件上訴為無理由，依民事訴訟法第436 條之1
    第3 項、第449 條第1 項、第78條，判決如主文。
中　　華　　民　　國　　96　　年　　8 　　月　　3 　　日
                  民事第一庭審判長法　官　陳邦豪
                                  法  官  朱漢寶
                                  法  官  蔡和憲
以上正本係照原本作成。
本判決不得上訴。
中　　華　　民　　國　　96　　年　　8 　　月　　3 　　日
                                  書記官  吳文雄
